【裁判字號】    95,訴,438
【裁判日期】    950427
【裁判案由】    偽造文書等
【裁判全文】
臺灣高雄地方法院刑事判決               95年度訴字第438號
公  訴  人  臺灣高雄地方法院檢察署檢察官
被      告  乙○○
                    （現於屏東監獄執行中）
上列被告因偽造文書等案件，經檢察官提起公訴（94年度偵字第
9112、94年度偵緝字第2818、2101號），被告於本院準備程序中
為有罪之陳述，經本院合議庭認宜以簡式程序審理，合議裁定改
由受命法官獨任審理，本院判決如下：
    主  文
乙○○共同連續行使變造私文書，足以生損害於公眾及他人，處
有期徒刑肆月，如易科罰金，以參佰元折算壹日。
    事  實
一、乙○○前因違反肅清煙毒條例、麻醉藥品管理條例、搶奪、
    偽造文書及電信法等案件，先後經法院判處有期徒刑3 年3
    月、3 月、1 年、6 月、8 月，經定應執行刑及接續執行，
    於民國88年12月10日入監執行，於90年6 月20日縮短刑期假
    釋出監，詎料乙○○猶不知悔改，於假釋期間內，明知由成
    年男子「丙○○」所交付之91年7 、8 月份統一發票收執聯
    15 張 ，均係經變造完成之私文書（即均係將原未中獎真實
    發票號碼變造以符合當期中獎號碼之記載，其詳細號碼及兌
    領銀行，詳如附表），仍為獲得每張發票新台幣（下同）
    200 元之不法利益，而與「丙○○」共同基於行使變造私文
    書及意圖為自己不法所有之概括犯意聯絡，自91年12月1 日
    起迄同年月3 日止，陸續前往如附表所示之金融機構，由「
    丙○○」在外等候，由乙○○持其身分證及印章入內，向行
    員佯稱所持有之統一發票號碼已對中91年7 、8 月份統一發
    票中獎號碼，中獎金額分別如附表所示，而由甲○○在各該
    變造之統一發票背面填載其年籍、身分證字號、地址、電話
    ，並蓋章於上，向各該銀行不知情行員行使如附表所示之變
    造私文書，使各該銀行行員均不疑有他，誤信各該發票中獎
    一事為真實，而分別交付如附表所示之金錢與乙○○，以此
    方式連續行使15張變造之統一發票，共計詐得1 萬5 千元得
    手，乙○○並因而獲得3000元之代價，足以生損害於各該銀
    行及財政機關對於統一發票管理中獎之正確性。嗣因財政部
    印刷廠鑑定發現各該統一發票之紙張、號碼均有遭變造跡象
    ，始查悉上情，並扣得如附表所示之變造統一發票15張。
二、案經高雄縣政府警察局移送臺灣高雄地方法院檢察署檢察官
    偵查起訴。
    理  由
一、按除被告所犯為死刑、無期徒刑、最輕本刑為3 年以上有期
    徒刑之罪或高等法院管轄第一審案件者外，於第一次審判期
    日前之準備程序進行中，被告先就被訴事實為有罪之陳述時
    ，審判長得告知被告簡式審判程序之旨，並聽取當事人、代
    理人、辯護人及輔佐人之意見後，裁定進行簡式審判程序，
    刑事訴訟法第273 條之1 第1 項定有明文。經核本件被告乙
    ○○所犯係死刑、無期徒刑、最輕本刑為3 年以上有期徒刑
    以外之罪，其於準備程序中就被訴事實為有罪之陳述，經法
    官告知簡式審判程序之旨，並聽取公訴人及被告之意見後，
    本院合議庭認宜進行簡式審判程序，依首揭規定合議裁定由
    受命法官獨任進行簡式審判程序，合先敘明。
二、上揭事實業據被告乙○○於本院審理時坦承不諱，並有如附
    表所示之變造統一發票共15張扣案足憑。而扣案之統一發票
    ，經以光線透視方法以觀，可見發票號碼部分，或有發票號
    碼部分有紙張變薄及刮擦痕跡，紙張纖維內並殘留印墨等跡
    象，且統一發票底文圖騰有重複印製跡象，發票號碼數字印
    文著墨較深，與真品採取凸版印刷方式不合，均係將真正發
    票變造號碼而來等情，同有財政部賦稅署鑑定結果分析表1
    份在卷可證（警卷第211 頁）。且如附表所示之統一發票15
    張背面，均有被告之年籍、住所及蓋印，並有如附表所示之
    金融機構所蓋之日期章戳，有該等變造之統一發票扣案足憑
    ，及本院勘驗筆錄1 份在卷可查。被告之自白已有相當之補
    強證據，核與事實相符，本案事證明確，被告犯行洵堪認定
    ，應依法論科。
三、按統一發票係營業稅法第32條第1 項所定營業人銷售貨物或
    或勞務，開立予買受人之憑證，係由稅捐稽徵機關印製空白
    格式，發給核定使用之商號，於出售貨物時以該商號名義依
    式填載之銷貨憑證，性質上屬於銷貨商號制作之私文書，縱
    使符合統一發票中獎號碼，亦非由原發行商號擔保其獎項之
    實現，自不因稅捐稽徵機關為鼓勵消費者索取統一發票採取
    兌獎措施而異其本質，顯非有價證券，而屬私文書。此觀之
    同法條第3 項明定：「統一發票，由政府印製『發售』，或
    核定營業人『自行印製』……。」尤為明瞭。至財政部依營
    業稅法第58條訂定之「統一發票給獎辦法」，旨在防止逃漏
    、控制稅源及促進統一發票之推行，而以定期開獎，給予獎
    金之方式，鼓勵買受人向營業人索取統一發票，為其附隨目
    的。又有價證券固以實行券面所表示之權利時，必須占有該
    券為特質，但具有此項特質之證券（文書），在論理法則上
    ，不能解釋為均屬有價證券。統一發票中獎與否，純繫於偶
    然之事實，不因中獎人必須占有該中獎之統一發票，始得領
    取獎金（統一發票給獎辦法第9 條參照），而影響統一發票
    之私文書性質。又按刑法上所謂偽造文書，係指妄冒他人名
    義制作文書、或就他人他人名義所制作文書於既有本質消滅
    後使生完全相反之效用，若原有文書之本質並未變更，雖就
    其內容有所更改而於固有本質之外另生其他證明效果，仍為
    變造而非偽造。本案統一發票收執聯固有之銷貨憑證本質並
    未喪失，雖將未中獎之統一發票號碼改造為符合當期中獎號
    碼，仍屬變造行為而非偽造（最高法院95年度台非字第14號
    判決可資參照）。查本案被告係持經變造號碼使與當期中獎
    號碼相符之統一發票，向各該金融機構行使，使各該機構誤
    認該等發票為真而交付中獎金額，核其所為，均係犯刑法第
    216 條、第210 之行使變造私文書罪、刑法第339 條第1 項
    之詐欺取財罪。被告與「丙○○」間，有犯意之聯絡與行為
    之分擔，為論以共同正犯。被告先後持如附表所示統一發票
    ，向不同金融單位兌領獎金之行為，時間緊接、方法相同，
    觸犯基本構成要件相同之罪名，顯係基於概括犯意為之，均
    為連續犯，應依刑法第56條之規定，分別論以連續行使變造
    私文書罪、連續詐欺罪，並均加重其刑。又被告所犯前開前
    揭2 罪間，分別有方法、結果之牽連關係，均應從一重論以
    連續行使變造私文書。爰審酌被告不思循正當途徑獲致財物
    ，反貪圖小利，而行使變造之統一發票以兌領獎金，足以損
    害統一發票對獎之公信力及正確性，行為有所不當，惟念被
    告犯後坦承犯行，且犯罪所得不高，復衡酌被告之前科素行
    、行使變造造文書之次數、詐欺所得之金額、犯後坦承犯行
    之程度、態度等一切情狀，量處如主文所示之刑，並諭知易
    科罰金之折算標準，以資儆懲。扣案如附表所示之變造統一
    發票共15張，雖均係被告與共犯「丙○○」用以詐欺之物，
    惟均已向各該金融機構行使，已非被告或共犯所有之物，爰
    不予宣告沒收，應退由移案機關另為適法之處理，併此敘明
    。
四、據上論斷，應依刑事訴訟法第273 條之1 第1 項、第284 條
    之1 、第299 條第1 項前段，刑法第28條、第56條、第216
    條、第210 條、第339 條第1 項、第55條、第41條第1 項前
    段，罰金罰鍰提高標準條例第1 條前段、第2 條，判決如主
    文。
本案經檢察官高嘉惠到庭執行職務。
中    華    民    國    95    年    4     月    27    日
                  鳳山刑事第一庭  法  官  林勇如
以上正本證明與原本無異。
如不服本判決，應於收受送達後10日內向本院提出上訴書狀
中    華    民    國    95    年    4     月    27    日
                                  書記官  吳俊達
附錄本判決論罪之法條：
中華民國刑法第210條
(偽造變造私文書罪)
偽造、變造私文書，足以生損害於公眾或他人者，處 5 年以下有
期徒刑。
中華民國刑法第216條
(行使偽造變造或登載不實之文書罪)
行使第 210 條至第 215 條之文書者，依偽造、變造文書或登載
不實事項或使登載不實事項之規定處斷。
中華民國刑法第339條
(普通詐欺罪)
意圖為自己或第三人不法之所有，以詐術使人將本人或第三人之
物交付者，處5 年以下有期徒刑、拘役或科或併科1 千元以下罰
金。
以前項方法得財產上不法之利益或使第三人得之者，亦同。
前二項之未遂犯罰之。


司法院資訊處製作；財團法人民間司法改革基金會備份。
